臺灣高雄地方法院交通事件裁定　　　　99年度交聲字第3345號
原處分機關　交通部公路總局高雄區監理所
法定代理人　劉育麟
異　議　人
即受處分人　黃怡婷
上列異議人即受處分人因違反道路交通管理處罰條例事件，對於
交通部公路總局高雄區監理所99年11月29日所為如附表所示之處
分，聲明異議，本院裁定如下：
    主  文
原處分撤銷。
    理  由
一、原處分意旨略以：異議人即受處分人黃怡婷駕駛車牌號碼86
    26-QS 號自用小客車（下稱系爭車輛），該車裝設有遠通電
    收股份有限公司（下稱遠通公司）之「電子e 通機」，於如
    附表所示時間、地點，因「汽車行駛於應繳費之公路不依規
    定繳費（卡片餘額不足），經通知補繳，繳費期限99年6 月
    10 日 止未補繳」之違規事實，經內政部警政署國道公路警
    察局依違反道路交通管理處罰條例第27條第1 項逕行舉發，
    嗣經原處分機關於99年11月29日，以如附表所示之裁決書，
    各裁處罰鍰新台幣（下同）4,500 元等語。
二、聲明異議意旨略以：伊前因未居住於家中，未收到本件舉發
    通知單，且行動電話號碼更換，未向主管機關辦理變更，故
    未能補繳費用，且伊於99年7 月6 日已將系爭車輛出賣，買
    主說會清理前所未繳之罰單，非故不依通知繳費，聲明異議
    ，請求撤銷原處分等語。
三、按汽車行駛於應繳費之公路、橋樑、隧道或輪渡，不依規定
    繳費者，處汽車所有人或駕駛人3,000 元以上6,000 元以下
    罰鍰，並追繳欠費；汽車通行於應繳通行費之公路，經收費
    站不依規定繳費者，徵收機關應向其追繳通行費及加收追繳
    作業費用；有第1 項違規行為者，另由公路主管機關依道路
    交通管理處罰條例第27條規定處罰之，道路交通管理處罰條
    例第27條第1 項、公路通行費徵收管理辦法第15條第1 項、
    第3 項分別定有明文。又交通部臺灣區○道○○○路局為辦
    理電子收費申裝及欠費追繳作業，依據公路通行費徵收管理
    辦法相關規定訂定交通部臺灣區○道○○○路局電子收費申
    裝及欠費追繳作業注意事項；車輛不依規定繳納通行費，營
    運單位之自動收費系統應將該用路人車輛之車種、牌照號碼
    、通行時間、地點、行駛方向等予以記錄並照相或錄影存記
    ；營運單位應依本局查明之車籍資料，製發「補繳通行費及
    作業處理費通知單」，追繳通行費並加收作業處理費用，但
    因系統因素致無法完成扣款交易者，不另收作業處理費；用
    路人應依「補繳通行費及作業處理費通知單」所列金額及繳
    費期限完成補繳，逾補繳期限截止日未繳納者，依法舉發，
    交通部臺灣區○道○○○路電子收費申裝及欠費追繳作業注
    意事項第1 點、第13點第1 項、第2 項及第17點亦規定甚明
    ；再者，關於汽車行駛於國道高速公路於應繳納通行費之
    ETC 車道而當場未扣款成功者，應於補繳期限屆滿後仍未補
    繳費用，其違規行為方屬成立，此有臺灣高等法院暨所屬法
    院97年法律座談會臨時提案第1 號結論可資參照。次按處理
    違反道路交通管理事件，有關文書送達之程序，依行政程序
    法之規定；送達，於應受送達人之住居所、事務所或營業所
    為之；送達，不能依前二條規定為之者，得將文書寄存送達
    地之地方自治或警察機關，並作送達通知書兩份，一份黏貼
    於應受送達人住居所、事務所、營業所或其就業處所門首，
    另一份交由鄰居轉交或置於該送達處所信箱或其他適當位置
    ，以為送達；前項情形，由郵政機關為送達者，得將文書寄
    存於送達地之郵政機關；寄存機關自收受寄存文書之日起，
    應保存3 個月，違反道路交通管理事件統一裁罰標準及處理
    細則第5 條、行政程序法第72條第1 項前段、第74條第1 項
    、第2 項、第3 項亦有明文。是必駕駛汽車於國道高速公路
    應繳納通行費之ETC 車道而當場未扣款成功，經營運單位製
    發「補繳通行費及作業處理費通知單」合法通知補繳，未於
    規定之期限內補繳，「汽車行駛於應繳費之公路不依規定繳
    費，經通知補繳，未於期限內補繳」之違規行為始成立，主
    管機關始得填發違反道路交通管理事件通知單逕行舉發，合
    法予以舉發後，汽車駕駛人未於指定應到案日期前到案告知
    實際違規之駕駛人資料，且未為不服之陳述者，或所陳述者
    無理由時，交通裁罰機關始得依道路交通管理處罰條例第27
    條第1 項規定，予以裁罰；另因戶籍地為車輛駕駛人自行申
    請登記之戶籍處所，依實務經驗，為一般人最通常之住居處
    所，且目前戶籍網路甚為普遍，主管機關可輕易查知車輛駕
    駛人之戶籍登記處所，營運單位亦可透過主管機關查知，故
    除逕依違規車輛之車籍地而無法有效送達時，營運單位、舉
    發機關及交通裁罰機關均應查明車輛所有人之戶籍登記處所
    再予以送達，否則即難謂已對住居所送達而未會晤得收受該
    文書之人，不得逕予寄存於警察機關或郵政機關而為送達。
四、訊據異議人黃怡婷對其駕駛系爭車輛，於如表所示時間、地
    點，因電子e 通機卡片餘額不足，尚未繳交過路費之事實均
    坦承不諱，核與營運單位即遠通公司函所附系爭車輛行經岡
    山收費站之通行相片所示相符，有上開相片附卷可稽，則異
    議人確於如附表所示時間，駕駛系爭車輛通過如附表所示國
    道高速公路岡山收費站，因電子e 通機卡片餘額不足，尚未
    繳交過路費之事實，應可認定。然異議人自99年5 月19日起
    ，戶籍登記處所即遷至「高雄市鼓山區○○○路27號」，此
    有原處分機關所提出之戶籍查詢資料附卷可按，而依遠通公
    司所提出之補繳通知書及送達通知書所示，寄送地址為「高
    雄縣鳳山市○○○街22號（改制後高雄市鳳山區○○○街22
    號）」，因未獲會晤本人亦無受領文書之同居人、受雇人或
    應受送達處所接受郵件人員，於99年5 月25日改寄存於郵局
    鳳山第13支局，且依交通部臺灣區○道○○○路局岡山收費
    站函所附之舉發違反道路交通管理事件通知單及送達證書所
    示，寄送地址亦為「高雄縣鳳山市○○○街22號」，同因未
    獲會晤本人亦無受領文書之同居人、受雇人或應受送達處所
    接受郵件人員，於99年7 月21日改寄存於郵局鳳山第13支局
    ，異議人既於99年5 月19日起即設籍於「高雄市鼓山區○○
    ○路27號」，本件之補繳通知書及舉發違反道路交通管理事
    件通知單竟均於該設籍時間後，向「高雄縣鳳山市○○○街
    22號」寄送，因無法會晤可接受郵件之人，而改寄存送達於
    郵政機關，依上規定所示，該送達顯非合法，應認本件尚未
    向異議人為補繳之合法通知，亦未向異議人為違反道路交通
    管理之合法舉發，則尚難認異議人未依法繳納原應繳納之通
    行費及作業費用，亦難認異議人放棄對本件舉發之陳述意見
    權利，原處分機關竟予裁罰，自非適法。
五、綜上所述，本件補繳通知書及舉發違反道路交通管理事件通
    知單既未合法送達異議人，揆諸上開說明，原處分機關據此
    所為之裁決，依法即有未合。異議人聲明異議，指摘未接獲
    通知，無法補繳費用，為有理由，自應由本院將原處分予以
    撤銷，由原處分機關另依法踐行補繳通知及違反道路交通管
    理舉發之送達程序後，再為處理。另異議人所指系爭車輛已
    出賣之事實，與車籍查詢資料相符，雖堪信為真實，但並無
    證據可資證明買受者承諾代為繳清過戶前之罰款，況即使雙
    方曾為此約定，亦僅屬其等私法上之契約關係，不影響異議
    人公法上之責任，即原處分機關如依法為補繳之通知，異議
    人仍有繳納之義務，否則經合法舉發後，原處分機關仍得予
    以裁罰，併予敘明。
據上論斷，依道路交通事件處理辦法第19條前段，裁定如主文。
中    華    民    國  100     年    1     月    17    日
                    交通法庭    法  官  鄭峻明
以上正本證明與原本無異。
如不服本裁定應於送達後5日內向本院提出抗告狀。
中    華    民    國   100    年    1     月    17    日
                                書記官  吳韻芳
附表：
┌─┬───┬────┬─────────────────┬──────┐
│編│本院  │違規時間│違規事實                          │裁決書字號  │
│號│案號  │        │                                  │            │
├─┼───┼────┼─────────────────┼──────┤
│1 │99年度│99年2 月│汽車行駛於應繳費之公路不依規定繳費│高監自裁字第│
│  │交聲字│8 日晚上│（卡片餘額不足，通過岡山收費站南下│裁80-ZEP0429│
│  │第3345│10時34分│第7 車道，經通知應繳人，至繳費期限│21號        │
│  │號    │        │99年6 月10日止未補繳）。          │            │
├─┼───┼────┼─────────────────┼──────┤
│2 │99年度│99年2 月│汽車行駛於應繳費之公路不依規定繳費│高監自裁字第│
│  │交聲字│8 日凌晨│（卡片餘額不足，通過岡山收費站北上│裁80-ZEP0429│
│  │第3346│1 時37分│第6 車道，經通知應繳人，至繳費期限│17號        │
│  │號    │        │99年6 月10日止未補繳）。          │            │
├─┼───┼────┼─────────────────┼──────┤
│3 │99年度│99年2 月│汽車行駛於應繳費之公路不依規定繳費│高監自裁字第│
│  │交聲字│12日中午│（卡片餘額不足，通過岡山收費站北上│裁80-ZEP0429│
│  │第3347│12時56分│第6 車道，經通知應繳人，至繳費期限│47號        │
│  │號    │        │99年6 月10日止未補繳）。          │            │
├─┼───┼────┼─────────────────┼──────┤
│4 │99年度│99年2 月│汽車行駛於應繳費之公路不依規定繳費│高監自裁字第│
│  │交聲字│12日晚上│（卡片餘額不足，通過岡山收費站南下│裁80-ZEP0429│
│  │第3348│10時38分│第7 車道，經通知應繳人，至繳費期限│52號        │
│  │號    │        │99年6 月10日止未補繳）。          │            │
├─┼───┼────┼─────────────────┼──────┤
│5 │99年度│99年2 月│汽車行駛於應繳費之公路不依規定繳費│高監自裁字第│
│  │交聲字│7 日晚上│（卡片餘額不足，通過岡山收費站南下│裁80-ZEP0429│
│  │第3350│6 時42分│第7 車道，經通知應繳人，至繳費期限│14號        │
│  │號    │        │99年6 月10日止未補繳）。          │            │
├─┼───┼────┼─────────────────┼──────┤
│6 │99年度│99年2 月│汽車行駛於應繳費之公路不依規定繳費│高監自裁字第│
│  │交聲字│10日凌晨│（卡片餘額不足，通過岡山收費站南下│裁80-ZEP0429│
│  │第3351│3 時11分│第7 車道，經通知應繳人，至繳費期限│28號        │
│  │號    │        │99年6 月10日止未補繳）。          │            │
├─┼───┼────┼─────────────────┼──────┤
│7 │99年度│99年2 月│汽車行駛於應繳費之公路不依規定繳費│高監自裁字第│
│  │交聲字│22日凌晨│（卡片餘額不足，通過岡山收費站北上│裁80-ZEP0429│
│  │第3352│1 時19分│第6 車道，經通知應繳人，至繳費期限│96號        │
│  │號    │        │99年6 月10日止未補繳）。          │            │
├─┼───┼────┼─────────────────┼──────┤
│8 │99年度│99年2 月│汽車行駛於應繳費之公路不依規定繳費│高監自裁字第│
│  │交聲字│9 日晚上│（卡片餘額不足，通過岡山收費站北上│裁80-ZEP0429│
│  │第3353│10時22分│第6 車道，經通知應繳人，至繳費期限│26號        │
│  │號    │        │99年6 月10日止未補繳）。          │            │
└─┴───┴────┴─────────────────┴──────┘